臺灣臺東地方法院刑事判決　　　　　　　　　　　　　　九十年度訴字第一五四號
　　公　訴　人　臺灣臺東地方法院檢察署檢察官
　　被　　　告　乙○○
右列被告因偽造文書案件，經檢察官提起公訴 (九十年度偵字第三九二號)，本院判
決如左：
    主  文
乙○○行使偽造私文書，足以生損害於他人，處有期徒刑參月，如易科罰金，以參佰
元折算壹日。於中華民國八十九年一月十五日立具之同意書上所偽造「甲○○」之簽
名壹枚沒收。
    事  實
一、乙○○明知自己積欠台灣大哥大股份有限公司（下稱台灣大哥大）行動電話費而
    被停止通話，已無法再以自己名義向該公司申請行動電話門號使用，竟意圖自己
    不法之利益，於民國八十九年一月十五日，利用其與甲○○同租屋於臺東縣臺東
    市○○○路三九號三樓之機會，未經甲○○同意，擅自拿取甲○○之印章（嗣經
    被告於使用後自行返還），並攜同其先前藉故向甲○○借得之駕駛執照，前往臺
    灣大哥大位於同市○○路一四八巷三號之經銷商「上華通訊有限公司」，向不知
    情之店員丙○○謊稱：已經甲○○同意借用以申請行動電話門號云云，委請丙○○填寫甲○○個人資料，並偽造甲○○簽名於同意書上，及親自盜用甲○○之印
    章於電話服務申請書上，偽造以甲○○本人名義提出之行動電話服務申請書及同
    意書各一紙，向台灣大哥大行使，以申請行動電話門號0000000000號
    供己使用，足生損害於甲○○及台灣大哥大之權益；其並基於概括犯意，自申請
    當日起，至同年六月六日止，連續假藉係甲○○使用該門號之名義，使臺灣大哥
    大陷於錯誤而提供通話利益共新台幣（下同）五千四百七十八元。
二、案經甲○○訴由內政部警政署電信警察隊第三中隊後，由交通部電信總局移送臺
    灣臺東地方法院檢察署檢察官偵查起訴。
    理  由
一、訊據被告乙○○對其曾積欠台灣大哥大行動電話費數千元後被停止通訊，無法再
    行向同一公司申請門號使用，遂以告訴人甲○○名義申請，並委請店員丙○○代
    為書寫甲○○個人資料及簽名，且於申請使用後未繳費致積欠五千餘元通話費之
    事實，固供認不諱，惟矢口否認有偽造文書及詐欺之犯行，辯稱：我是於通訊行
    打電話向甲○○借駕駛執照及印章，經過她同意，才回去拿來辦理行動電話，且
    係因為經濟狀況不佳，才未支付費用云云。然查：
（一）右揭犯罪事實已據告訴人甲○○於偵審中指訴歷歷，核與證人丙○○於本院調
      查時證稱：「被告是帶被害人的身份證件及印章來我店裡說自己要申請手機，
      被告於通訊行內並未以擴音裝置與他人聯絡，且被告於交涉之初即出示證件，
      ‧‧‧又行動電話申請書及同意書上甲○○的名字及資料都是被告請我幫忙填
      寫。」等語，及黃俊智於警訊時證稱0000000000號行動電話係被告
      所使用之情節均相符，並有行動電話服務申請書、同意書、甲○○駕駛執照影
      本各一紙及行動電話門號0000000000號之通聯紀錄、通話帳單各一
      份附卷可稽。
（二）被告先於警訊時辯稱：「我因有需要，向甲○○提了兩、三次，他才借我證件
      去辦，我拿甲○○之駕照及印章去上華通訊公司申請，其中的職員就將申請資
      料填好，不過職員有問我有沒有經過本人同意，然後就辦好00000000
      00門號了。」，卻於偵查時改稱：「我申請這支電話時沒有拿證件到通訊行
      ，而是當場打電話向甲○○說我在同一家不能申請門號請他借我身份證及印章
      ，並回去向甲○○拿，兩小時後又回通訊行請小姐幫我填寫。」，嗣又於本院
      九十年七月二十六日訊問時改稱：「八十九年一月十四日我有徵求被害人同意
      ，並詢問證件放何處，被害人當時在上家教，告訴我放的地方，我就自己去拿
      了。」，並於本院提示前開偵查筆錄後，又改口稱：「是在前一天徵求被害人
      同意，被害人沒有同意，申請那一天才打電話徵得被害人同意，告知證件放於
      何處，我才自己回去拿的。」云云，被告就被害人如何同意其使用證件、印章
      等情節，前後供詞反覆不定，甚至相互矛盾，所辯事前已獲被害人同意一節，
      顯係事後捏造之詞，不足採信。
（三）雖證人丙○○於本院九十一年一月四日審理時證稱：「（被告來申請時，是否
      就已經拿被害人證件？）沒有。被告事先來問我可否以她的名義再申請門號使
      用，我跟她說不可以，只能以她本人名義以外之其他人名義來申請門號，被告
      就在我面前用他的手機打電話問她的朋友。」云云，惟與其於本院九十年八月
      九日訊問時證稱：「被告是帶被害人的身份證件及印章來我店裡說自己要申請
      手機，被告於通訊行內並未以擴音裝置與他人聯絡，且被告於交涉之初即出示
      證件」等語並不相符，顯係事後迴護被告之詞，尚難依此作有利被告之認定。
      是以，被告所辯稱：係於通訊行以擴音電話當場徵得被害人同意後才回去取得
      證件云云，亦非有據，委無可採。
（四）另告訴人雖陳稱：被告於事前即已向其借用駕駛執照，且其於被告未說明用途
      之情形下即借被告使用等語，惟被告借用時既未明示其用處為何，尚不可認告
      訴人已概括授權被告持其駕駛執照為所欲為；況依被告所辯，其於通訊行時始
      藉電話徵得告訴人同意，並回去住處向告訴人取得駕駛執照及印章云云，此不
      僅為告訴人所否認，且亦足以證明告訴人縱使於事前曾將駕駛執照借被告使用
      ，被告亦明知告訴人並未同意其持以申請行動電話門號，否則被告實無再度徵
      詢告訴人意見之必要。是告訴人事前將駕駛執照借被告使用一節雖有欠考慮，
      惟仍不足證明被告事後以告訴人名義申請行動電話門號確經告訴人同意。
（五）被告前因積欠臺灣大哥大之通話費用尚無力繳清，始改以告訴人之名義向臺灣
      大哥大申請門號使用，且其於申請時對於新門號之通話費用亦無把握能否按時
      繳納，須視生意情形而定等情，業經被告於本院九十一年一月四日審理時供陳
      甚詳，又被告自八十九年一月十五日申請該新門號起，即未繳納任何通話費，
      直至本案經檢察官起訴後，始於九十年八月六日繳清所有費用等情，有臺灣大
      哥大函覆帳單資料一件在卷可資佐證，並經被告自承無訛，足見被告於冒稱告
      訴人名義申請行動電話門號之初，即係基於詐取不法利益之意圖甚明。且被告
      偽造以告訴人之名義出具之前開申請行動電話門號文件，不僅致使臺灣大哥大
      再度承受其積欠費用之損失，尚使告訴人之信用無端受損，並承擔澄清事實之
      責任，身心均受困擾，被告行使偽造文書之行為顯然足生損害於臺灣大哥大及
      告訴人之權益。又被告於八十九年一月十五日申請當日起即可使用該門號，直
      至同年六月七日始經臺灣大哥大終止租約停止該門號之使用權利，此據臺灣大
      哥大函覆之該門號通聯紀錄及帳單資料所示被告應繳納之月租費係計算至同年
      六月六日止可知，是被告所詐取之通話利益自應由八十九年一月十五日起算至
      同年六月六日止，加總所有月租費及通話費，共計五千四百七十八元。
（六）綜上，被告所辯均非可採，本案事證明確，被告犯行堪以認定。
二、核被告所為，係犯刑法第二百十六條、第二百十條之行使偽造私文書及同法第三
    百三十九條第二項之詐欺得利罪。其於行動電話服務申請書上盜用印章，及於同
    意書上偽造簽名，均係偽造私文書之部分行為，而其偽造後持以行使，偽造之低
    度行為復為行使之高度行為所吸收，均不另論罪。被告利用不知情之證人丙○○
    偽造行動電話服務申請書及同意書等文件，係間接正犯。被告以同一申請門號使
    用之意思，先後完成偽造行動電話申請書及同意書等二份文件之動作，應屬一行
    為之接續犯。被告先後多次使臺灣大哥大提供電信服務之詐欺犯行，時間緊接，
    犯罪構成要件相同，顯係基於概括犯意為之，為連續犯，應依法論以一罪，並加
    重其刑。而其行使偽造私文書與詐欺二罪間，有方法結果之牽連關係，為牽連犯
    ，應從一重之行使偽造私文書處斷。爰審酌被告不顧多年友情，盜用好友證件印
    章，牟取不法利益，且犯後遲未認錯，態度倨傲，惟其並無重罪前科，素行尚稱
    良好，且終究付清積欠之通話費用等一切情狀，量處如主文所示之刑。查被告犯
    罪後，刑法業已修正，於九十年一月十日公布，同年一月十二日施行，其中第四
    十一條第一項前段修正為：犯最重本刑為五年以下有期徒刑之罪，而受六個月以
    下有期徒刑或拘役之宣告，因身體、教育、職業、家庭之關係或其他正當事由，
    執行顯有困難者，得以一元以上三元以下折算一日，易科罰金。比較修正前，僅
    最重本刑三年以下有期徒刑之罪，得易科罰金之規定，以新法有利於被告，依刑
    法第二條第一項前段之規定，自應適用修正後刑法第四十一條第一項前段之規定
    諭知易科罰金之折算標準。又被告利用不知情之店員丙○○於八十九年一月十五
    日所立具之同意書上偽造「甲○○」，係偽造之署押，應依法宣告沒收。另被告
    於行動電話服務申請書上盜用之「甲○○」印文，其印文為真正而非偽造，且現
    非屬被告所有，自無從依刑法第二百十九條規定宣告沒收，公訴人起訴書中所載
    尚有誤會，併此敘明。
據上論斷，應依刑事訴訟法第二百九十九條第一項前段，刑法第二條第一項前段、第
五十六條、第二百十六條、第二百十條、第三百三十九條第二項、第五十五條、第二
百十九條、第四十一條第一項前段、罰金罰鍰提高標準條例第一條前段、第二條，判
決如主文。本案經檢察官林豐文到庭執行職務
中      華      民      國    九十一    年      五      月      八      日
                                    臺灣臺東地方法院刑事庭
                                     審判長法  官 楊 力 進
                                           法  官 劉 柏 駿
                                           法  官 袁 雪 華
右正本證明與原本無異。
如不服本判決，應於判決送達後十日內向本院提出上訴狀。（須附繕本）
「切勿逕送上級法院」
                                           書記官 林 建 成
中      華      民      國    九十一    年      五      月      十      日
中華民國刑法第二百一十條：
 (偽造變造私文書罪)
偽造、變造私文書，足以生損害於公眾或他人者，處五年以下有期徒刑。
中華民國刑法第二百一十六條：
 (行使偽造變造或登載不實之文書罪)
行使第二百十條至第二百十五條之文書者，依偽造、變造文書或登載不實
事項或使登載不實事項之規定處斷。
中華民國刑法第二百一十九條：
 (沒收之特例)
偽造之印章、印文或署押，不問屬於犯人與否，沒收之。
中華民國刑法第三百三十九條第二項：
 (普通詐欺罪)
以前項方法得財產上不法之利益或使第三人得之者，亦同。
